【裁判字號】    95,親,70
【裁判日期】    950907
【裁判案由】    確認親子關係不存在
【裁判全文】
臺灣桃園地方法院民事判決                95年度親字第70號
原      告  甲○○○
兼  上一人
訴訟代理人  卓崛春
被      告  乙○○
                        號
上列當事人間請求確認親子關係不存在事件，本院於民國95年8
月24日辯論終結，判決如下：
    主      文
確認原告卓崛春、甲○○○與被告乙○○（男，民國五十一年八
月十日生）間之親子關係不存在。
訴訟費用由被告負擔。
    事      實
甲、原告方面：
一、聲明：如主文所示。
二、陳述：原告卓崛春、吳卓英妹於民國（下同）51年間將他人
    所生，尚在襁褓中之被告抱回照顧，並至戶政機關將被告登
    記為原告之次男，然被告之生父母實為他人，原告與被告之
    間並無任何親子血緣關係，爰依法提起本件訴訟，請求確認
    原告與被告間之親子關係不存在。
三、證據：提出戶口名簿、財團法人長庚紀念醫院林口醫學中心
    （下稱長庚醫院）臨床病理科親子鑑定報告各1 件為證。
乙、被告方面：
一、聲明：同意原告之請求。
二、陳述：承認原告主張之事實為真實，被告與原告確無血緣關
    係。
丙、本院依職權囑託長庚醫院為原告甲○○○與被告間親子關係
    鑑定。
    理      由
一、按訴狀送達後，原告不得將原訴變更或追加他訴。但經被告
    同意者，不在此限，民事訴訟法第255 條第1 項第1 款定有
    明文。本件原僅卓崛春一人為原告，嗣於本院審理中追加甲
    ○○○為原告，被告當庭表示同意追加甲○○○為原告，揆
    諸前揭法條，原告訴之追加自屬合法，合先敘明。
二、次按確認法律關係之訴，非原告有即受確認判決之法律上之
    利益者，不得提起，民事訴訟法第247 條第1 項定有明文。
    而所謂「即受確認判決之法律上之利益」，係指因法律關係
    之存否不明確，至原告在私法上之地位有受侵害之危險，而
    此項危險得以對於被告之確認判決除去之者而言，故確認法
    律關係成立或不成立之訴苟具備前開要件，即得謂有即受確
    認判決之法律上之利益。此確認之利益，在被告就該親子關
    係之存否有爭執時，得認為原告有確認之利益，縱使就身分
    關係之存否，當事人間無爭執，如有更正戶籍上之記載（參
    見戶籍法第24條、戶籍法施行細則第13條第1 項第12款），
    使身分關係明確之必要時，亦得認為有確認之利益。本件原
    告等主張被告非其二人所生之子等語，被告對此雖不爭執，
    同意原告之請求，然前開身分與與戶籍登記不符，因此項不
    符，無從逕為戶籍更正而除去，此項不利益自有以訴訟除去
    之必要，原告有即受確認判決之利益。又如夫妻已逾法定期
    間而未提起否認之訴，或雖提起而未受有勝訴之確定判決前
    ，該子女在法律上不能不認為夫之婚生子女，無論何人，固
    皆不得為反對之主張（最高法院23年度上字第3473號、75年
    台上字第2071號判例意旨參照），然若妻無分娩之事實而將
    他人子女登記為自己之親生子女時，因無民法婚生推定之適
    用，而不得提起否認之訴，即無上開不得再為反對主張之問
    題，是以應得提起本件確認親子關係不存在之訴以為救濟，
    合先敘明。
三、再按認諾及訴訟上自認或不爭執事實之效力之規定，於否認
    或認領子女，與認領或撤銷認領之訴，及就母再婚後所生子
    女確定其父之訴不適用之，民事訴訟法第594 條定有明文，
    而確認親子關係不存在之訴雖非民事訴訟法第9 編第2 章親
    子關係事件程序所定之訴訟類型，惟其性質上係人事訴訟之
    一種，與同法第589 條所定之親子關係之訴類型相似，且除
    於當事人間發生影響外，亦攸關公益，自應類推適用民事訴
    訟法第594 條之規定。故訴訟當事人間縱使就身分關係之存
    否不爭執，惟其等所為之認諾及訴訟上自認或不爭執事實之
    效力之規定，於確認親子關係不存在之訴既不適用，因此，
    本件被告就原告二人之主張所為之認諾及事實上自認，不生
    訴訟上認諾及自認之效力，本院仍應依職權為調查。
四、本件原告主張其等於51年間將他人所生之子即被告抱回撫養
    ，並將在戶籍上不實登載被告為原告二人所親生乙節，業經
    其提出與所述相符之戶籍謄本及長庚醫院親子鑑定報告影本
    （結論：依據D21S11,D18S51,D19S433,CSF1P0,D13S317,D7S
    820 等位點之遺傳標記分析結果，據以排除『卓崛春是乙○
    ○的親生父親』）各1 件為證，並為被告自認，又本院依職
    權函請長庚醫院鑑定原告甲○○○與被告間是否有親子之血
    緣關係，其結果認：「依VWA,D2S1338,D8S1179,D18S51,FGA
    , CSF1P0,D5S818 等位點之遺傳標記分析結果，據以排除『
    甲○○○是乙○○的親生母親』」，有該醫院95年6 月28
    日親子鑑定報告1 紙附卷可憑，足見被告與原告二人間並無
    血緣關係，是以原告之主張，自堪信為真實。
五、揆諸上開說明，被告顯非原告二人所生之子，從而，原告等
    起訴請求確認與被告之親子關係不存在，即屬正當，應予准
    許。
六、據上論結，本件原告之訴為有理由，依民事訴訟法第78條，
    判決如主文。
中    華    民    國    95    年    9     月    7     日
                  家事法庭法  官  劉佩宜
以上正本係照原本作成
如對本判決上訴，須於判決送達後20日內向本院提出上訴狀
中    華    民    國    95    年    9     月    7     日
                          書記官  陳月桂


司法院資訊處製作；財團法人民間司法改革基金會備份。
